# 求教陈版！售后租回是否一定要调整固定资产账面价值

提问人：上善若水乔 时间：2019-12-24 20:46:11
陈版，您好！想请教一下关于售后租回是否一定需要调整固定资产账面价值的问题，公司适用企业会计准则。
根据 21 号租赁准则讲解中，关于售后租回构成经营租赁的会计分录如下：
1 ）借：固定资产清理 and累计折旧 / 贷：固定资产原值2 ）借：银行存款 / 贷：递延收益 and 固定资产
后续会计分录与融资租赁购买固定资产一致。
我的问题如下：
1 ）在该种方法下，由于后续对固定资产-融资租入固定资产的账面处理，报表中固定资产原值和累计折旧均会发生大额变动？这种方法下一定需要调整固定资产原值和累计折旧吗？
2 ）在上述 1 ）中的方法下，融资租入固定资产在报告披露的时候，是按照固定资产本身的类别进行披露，还是单独一类叫 “融资租入固定资产”？
3 ）有看到您汇编中提到可以售后租回构成融资租赁的情况，可以按照抵押借款进行处理，请问这种方法也适用于企业会计准则吗? 还是仅适用于国际会计准则？ 另外，这种方法下，是否就不会产生递延收益，进会产生未确认融资费用？
如 “问题 4-2-10（以在建船舶 “售后回租” 方式融资的相关会计处理）
” 所述：参照《国际会计准则第 17 号——租赁》第 60 段对构成融资租赁的售后回租交易的经济实质的分析：“如果售后回租构成融资租赁，则该交易是出租人向承租人提供融资的一种方式，并以该资产作为融资的担保物”（If the leaseback is a finance lease, the transaction is a means whereby the lessor provides finance to the lessee, with the asset as security.）。根据对此类交易经济实质的上述分析，实务中对该类交易还有另一种可使用的会计处理方法：即不在账面上体现标的资产的出售及其相关的递延收益（因此在建工程的账务处理不受影响），而是把所获得的融资作为一项担保借款列报（但在 “长期应付款” 科目中列报），以后年度支付的租金和留购价款视作还本付息，按照实际利率法以摊余成本对该长期应付款进行后续计量，确认利息支出。
4 ）售后回租固定资产的残值是和出售前的残值一样吗？还是按照新的入账价值乘以此前预设的残值率？我的理解是固定资产没有实质改变的话，残值应该和原来是一致的，不是按照新的入账价值乘以预设残值率。
5 ）若由于卖价低于固定资产账面净值，产生递延损失，而非递延收益，该项递延收益在报表列报时是以递延收益的负数列示，还是以递延损失正数列示在长期资产中呢？

回答人：chenyiwei
建议即使在原准则下，售后回租构成的融资租赁也按照资产抵押借款进行会计处理，不涉及对资产账面价值和资产本身会计处理的调整。这样做法较为简便，也更容易和日后新准则下的处理方法对接。